臺灣臺北地方法院刑事判決　　　　　　　　　　　　　九十年度易字第一八七一號
　　公　訴　人　臺灣臺北地方法院檢察署檢察官
　　被　　　告　丙○○
右列被告因竊盜案件，經檢察官聲請簡易判決處刑（九十年度偵字第七九九０號），
本院受理後（九十年簡字第三五二八號），認不宜以簡易判決處刑，本院判決如左：
    主  文
丙○○無罪。
    理  由
一、檢察官聲請簡易判決處刑書意旨略以：被告丙○○意圖為自己不法之所有，於民
    國八十九年五月十五日十三時許，在台北縣新店市○○路耕莘醫院前，趁乙○○
    不注意之際，竊取其所有之車號ＱＶＱ—二一七號輕型機車，得手後供己騎乘之
    用。嗣於同年六月七日下午一時五十六分許，在台北市○○街因騎乘前揭機車未
    戴安全帽而遭警拍照後逕行告發，又於同年月十六日凌晨五時二十分許，在台北
    市市○○道及金山北路口因交通違規為警攔停告發，始循線查獲上情，因認被告
    所為係涉犯刑法第三百二十條第一項之竊盜罪嫌。並以上開事實業據被害人乙○○及八十九年六月十六日開單舉發之員警唐鎮原之證述，並有卷附六月十六日之
    舉發通知單及採證照片可按，為其論據。
二、按犯罪事實應依證據認定之，無證據不得推定其犯罪事實。檢察官就被告犯罪事
    實，應負舉證責任，並指出證明方法。不能證明被告犯罪或其行為不罰者應諭知
    無罪之判決，刑事訴訟法第一百五十四條、第一百六十一條、第三百零一條分別
    定有明文。又刑法第三百二十條第一項竊盜罪係以意圖為自己或第三人不法之所
    有，而竊取他人之動產者，為犯罪構成要件。而刑事訴訟法第三百條所謂得就起
    訴之犯罪事實變更檢察官所引應適用之法條，係指法院於不妨害事實同一之範圍
    內，得自由認定事實，適用法律而言。而竊盜罪與贓物罪，兩者非特社會事實歧
    異，即法律所賦予之評價亦不相同，殊非具有犯罪事實同一性之案件甚明，法院
    自不得引用刑事訴訟法第三百條之規定，變更檢察官所引竊盜罪法條而判處被告
    贓物之罪（最高法院八十四年度台上字第二二一六號判決參照）。
三、訊據被告丙○○堅詞否認有為右揭竊盜犯行，辯稱：其無駕照不能騎機車，八十
    九年六月十六日其未被警員甲○○查獲違規，其未騎乘乙○○所遺失之機車，其
    有其他機車可騎乘等語。經查：
（一）、被害人乙○○所有車號ＱＶＱ－二一七號之機車於八十九年五月十五日十三
        時許，在台北縣新店市○○路、中正路口「耕莘醫院」前失竊之事實迭經被
        害人於警訊及偵查中證述明確，並有卷附車輛竊盜、車牌失竊資料個別查詢
        報告表－查詢車輛認可資料、台北縣警察局車輛失竊電腦輸入單各一紙可按
        。被害人於機車失竊後，遲至八十九年七月三十日始到台北縣新店分局報案
        並將車輛失竊資料輸入電腦，亦有上開車輛竊盜、車牌失竊資料個別查詢報
        告表－查詢車輛認可資料可證。
（二）、被告丙○○於八十九年六月十六日五時二十分許騎乘被害人所失竊之車號Ｑ
        ＶＱ－二一七號機車，行經台北市市○○道及金山北路口時，經交通警察甲○○攔檢，因無照駕駛而為警開單告發，並代為保管機車號牌一面等事實，
        業經證人甲○○於偵查中證稱：罰單是其所開（按係指台北市政府警察局舉
        發違反道路交通管理事件通知單），（問當時駕駛人是在場這位丙○○？）
        是我還記得她胖胖的，帶個男的，那男的還說他在豆漿店工作等語，又於本
        院調查時證稱：「當時我在八十九年六月十六日上午五點多取締酒後駕車在
        市○○道查獲到被告帶同一位男生沒有戴安全帽，在市○○道、金山北路攔
        下被告，請他出示駕照、行照時，被告僅出示身分證，同事用無線電查被告
        有無行照、駕照，查的結果被告沒有駕照。違規事項是無照駕駛。所以我們
        開了無照駕駛罰單。」、「（問這張罰單是被告簽名的？）是的。」、「被
        告表示他沒有帶行照，我們依據電腦查詢沒有失竊的紀錄，因為監理站必須
        要車主去辦理失竊登記，才會有失竊紀錄。」、「查詢資料上記載，沒有失
        竊的紀錄，駕駛人姓名及出生年月日是依據被告出示的身分證記載，有關車
        主的資料是從電腦查出來的。」、「該名男子有說他們要去八德路豆漿店上
        班，快來不及了，拜託我們不要開罰單。」等語，經核與被告於本院調查中
        之辯詞：「我在八十九年五月份在八德路秦老師豆漿店工作，至六月十六日
        就沒有做了，十六日當天只做半天。工作時間是早上五時至中午十二時，中
        午休息一小時，自下午二時到晚上七時下班。」等語及本院向台北縣新店市
        戶政事務所調閱被告遺失身分證補發記錄，被告身分證係於九十年二月中旬
        在台北市遺失，並於同年月二十七日申請補發，有本院卷附台北縣新店市戶
        政事務所九十一年一月三十一日北縣店戶字第０九一０００一四四號函附申
        請書可證，故被告在八十九年六月十六日為警欄檢時，其身分證並未遺失，
        且當日被告確係要趕至豆漿店上班，次核，被害人遲至八十九年七月三十日
        始到台北縣警察局新店分局報案並將車輛失竊資料輸入電腦，致使警員欄檢
        時查詢電腦失竊記錄時，無法發現被告所騎乘之機車係失竊之贓車等情，與
        證人甲○○前開證詞均相符合，被告確曾於被害人失竊機車後，騎乘該機車
        因無照駕駛為警查獲而開立罰單之事實應堪認定。另檢察官聲請簡易判決處
        刑書中記載被告於同年六月七日十三時五十六分許，在台北市○○街因騎乘
        前揭機車未戴安全帽而遭警拍照後逕行告發之事實，訊之被告否認曾於六月
        七日未戴安全帽騎乘被害人失竊機車。經查偵查卷附（見偵卷第五十三頁）
        違反道路交通管理事件通知之採證照片內容，雖顯示係二人共騎乘被害人所
        失竊之機車，惟照片所示僅係二人背面影像，無法從照片中確知騎乘之人即
        為本案被告，檢察官僅以照片中騎士之體型與被告相似，即推論被告騎乘之
        事實，亦嫌無據，故不能僅以此照片證明，被告確於六月七日在上開地點騎
        乘被害人所失竊之機車，附此敘明。
（三）、按刑法第三百二十條第一項竊盜罪係以意圖為自己或第三人不法之所有，而
        竊取他人之動產者，為犯罪構成要件。檢察官應舉證證明者係被告確有竊取
        被害人ＱＶＱ－二一七號機車之行為，惟依檢察官所舉出被害人乙○○、員
        警唐鎮原等之證詞，及卷附六月十六日之舉發通知單等證據，僅能證明被害
        人所有車號ＱＶＱ－二一七號之機車於八十九年五日十三時許，在台北縣新
        店市○○路、中正路口耕莘醫院前失竊；被告於八十九年六月十六日五時二
        十分許騎乘被害人所失竊之車號ＱＶＱ－二一七號機車等事實，並無法證明
        被告確曾於八十九年五月十五日十三時許竊取被害人機車之事實，此外檢察
        官並未舉出其他證據及查證方法，供本院調查，以證明被告有竊盜犯行，依
        檢察官所舉出之證據不能證明被告有竊盜犯行，自應為無罪判決之諭知。
四、依上揭證據及論述，被告於被害人失竊機車後之八十九年六月十六日五時二十分
    許騎乘被害人所失竊之機車，行經台北市市○○道及金山北路口時，經警查獲等
    事實自堪以認定，被告所辯不足採信，所為似已涉犯刑法第三百四十九條第一項
    收受贓物罪，惟竊盜罪與收受贓物罪，兩者社會事實歧異，且法律所賦予之評價
    亦不相同，殊非具有犯罪事實同一性之案件，本院自不得引用刑事訴訟法第三百
    條之規定，變更檢察官所引竊盜罪法條而判處被告收受贓物之罪，被告是否有收
    受贓物之犯行自應由檢察官另行偵查起訴，附此敘明。
據上論斷，應依刑事訴訟法第三百零一第一項前段，判決如主文。
本案經檢察官王巧玲到庭執行職務
中      華      民      國      九十一      年      三    月    十九    日
                                      臺灣臺北地方法院刑事第九庭
                                          法  官  王  綽  光
右正本證明與原本無異。
如不服本判決，應於判決送達後十日內，向本院提出上訴狀。
                                          書記官  潘  惠  梅
中      華      民      國      九十一      年      三    月    二十一  日
